【裁判字號】    98,簡上,55
【裁判日期】    980902
【裁判案由】    損害賠償
【裁判全文】
臺灣高雄地方法院民事判決              98年度簡上字第55號
上  訴  人  甲○○
被上訴  人  李芳林（原名李德興）
上列當事人間損害賠償事件，上訴人對於中華民國97年12月31日
本院高雄簡易庭第一審判決（97年度雄簡字第6787號）提起上訴
，經本院於98年8月19日言詞辯論終結，判決如下：
    主      文
上訴駁回。
第二審訴訟費用由上訴人負擔。
    事實及理由
壹、程序事項
    被上訴人經合法通知，未於言詞辯論期日到場，核無民事訴
    訟法第386 條各款所列情形，爰依原告之聲請，由其一造辯
    論而為判決。
貳、實體事項
一、上訴人主張：被上訴人於民國88年10月間，經由訴外人許文
    音介紹向伊借用車牌號碼YM-5047 號箱型車（下稱系爭車輛
    ）使用，嗣後並曾口頭向伊表明要承租系爭車輛，租賃期間
    為自88年10月起至89年9 月止，詎料被上訴人逾期1 年仍未
    還車，並另將系爭車輛交予訴外人潘榮旺使用，經伊多方追
    討後，被上訴人始將系爭車輛交還，惟車上價值新臺幣（下
    同）3,000 元之音響及導引線已遭被上訴人拆走，被上訴人
    自應賠償伊此部分損失；又此期間訴外人潘榮旺因使用系爭
    車輛違規遭警舉發，開出罰單2 張，罰鍰金額合計為15,600
    元，自應由被上訴人負擔；另系爭車輛每月租金為15,000元
    ，伊自得請求被上訴人給付1 年期間之租金計180,000 元；
    再系爭車輛88年度之牌照稅及燃料費計12,000元亦應由被上
    訴人負責繳納。為此，爰依租賃、不當得利及損害賠償之法
    律關係提起本件訴訟，並聲明求為判決：被上訴人應給付上
    訴人210,600 元及自起訴狀繕本送達之翌日起至清償日止，
    按週年利率百分之五計算之利息。
二、被上訴人經合法通知，未於言詞辯論期日到場，亦未提出書
    狀為任何聲明或陳述。
三、原審為上訴人敗訴之判決，上訴人不服，提起上訴，於本院
    聲明：（一）原判決廢棄。（二）被上訴人應給付上訴人21
    0,600 元，及自起訴狀繕本送達翌日起至清償日止，按年息
    百分之5 計算之利息。被上訴人則未為何聲明或陳述。
四、本件爭執之處在於：
（一）上訴人得否請求被上訴人給付系爭車輛之租金180,000 元
      ？
（二）上訴人得否請求被上訴人給付交通違規罰款15,600元及燃
      料費、牌照稅費12,000元？
（三）上訴人得否請求被上訴人給付音響之價值3,000元？
五、經查：
（一）按當事人主張有利於己之事實者，就其事實有舉證之責任
      ，民事訴訟法第277 條前段定有明文。而主張法律關係存
      在之當事人，須就該法律關係發生所須具備之特別要件，
      負舉證之責任，最高法院48年臺上字第887 號著有判例可
      資參照。本件上訴人請求被上訴人給付自88年10月起至89
      年9 月止系爭車輛租金180,000 元，及賠償系爭車輛之音
      響、導引線之損失3,000 元，依前揭說明，其自應就被上
      訴人確曾取走系爭車輛上之音響、導引線以及兩造間就系
      爭車輛存有租賃關係一事，負舉證之責。
（二）上訴人主張被上訴人曾口頭向伊表明要承租系爭車輛，租
      賃期間為自88年10月起至89年9 月止，上訴人自應先就其
      與被上訴人有成立租賃契約之合意等節負證明之責。查上
      訴人就此提出證人許文音為兩造間成立租賃關係之證明，
      惟證人許文音於原審到庭結證稱：當時被上訴人向上訴人
      借車，沒有跟上訴人說要借多久，只有說有錢時會自己買
      ，伊不知道兩造後來有無達成協議，或有無約定要給付租
      金等語（參原審卷第27-28 頁）。是觀諸證人許文音證詞
      ，實並無任何兩造間有達成租賃合意之陳述，則上訴人所
      稱被上訴人承租系爭車輛，均無積極證據以資證明，從而
      ，僅依上訴人之陳述實無法確認上訴人與被上訴人間就系
      爭車輛有租賃關係存在。參以上訴人始終未能提出與被上
      訴人間之租賃書面契約或其他證明資料等。此外，上訴人
      就其與被上訴人間存有租賃關係一節，並無其他舉證，是
      上訴人既迄本件訴訟終結，猶未能舉證證明兩造確有租賃
      關係之合意，自尚難僅依被上訴人曾占有使用系爭車輛，
      即遽論兩造間已有租賃意思表示相互一致之事實。是上訴
      人請求被上訴人給付系爭車輛之租金180,000 元，並無理
      由。又上訴人另主張被上訴人將系爭車輛之音響拆除後裝
      至自己車上使用云云，惟此部分業經被上訴人於刑事案件
      偵查中否認，而原審依上訴人聲請向永豐汽車修配處查詢
      系爭車輛之音響情形，則因送達不到致無從調查，而上訴
      人就其音響確遭被上訴人拆卸使用，及該音響之價值等節
      均未另行舉證以實其說，本院實無從為上訴人有利之認定
      。則上訴人請求被上訴人給付音響價值3,000 元部分，亦
      屬無憑，不應准許。
（三）再依使用牌照稅法第3 條及汽車燃料使用費徵收及分配辦
      法第11條之規定，使用牌照稅及汽車燃料使用費本即應由
      汽車所有人負繳納義務，是系爭車輛之所有人既為上訴人
      ，自應由上訴人負擔繳納使用牌照稅及汽車燃料使用費義
      務，從而，上訴人請求被上訴人應給付其88年度之使用牌
      照稅及汽車燃料使用費12,000元，即屬無據；況上訴人亦
      自承系爭車輛自85年起即未繳納相關稅款，且上開違規罰
      款15,600元之受處分人為訴外人潘榮旺之事實，此有違規
      通知單影本在卷可稽，況上訴人亦自承其亦未繳納等情，
      則本院尚難遽認上訴人受有如何之損害，上訴人就此部分
      款項主張依據不當得利、損害賠償之法律關係請求被上訴
      人給付，亦屬無據。
六、綜上所述，上訴人就兩造間成立系爭車輛之租賃關係及被上
    訴人確有拆卸其音響之行為，均未能舉證證明，其請求被上
    訴人給付租金180,000 元及賠償音響價值3,000 元，自無理
    由；又上訴人依法應為使用牌照稅及汽車燃料使用費之繳納
    義務人，且其並無繳納使用牌照稅、汽車燃料使用費12,000
    元及違規罰款15,600元，即未受有損害，自不得依不當得利
    、損害賠償之法律關係請求被上訴人給付此部分款項。從而
    ，上訴人依租賃、不當得利及損害賠償之法律關係請求被上
    訴人應給付210,600 元及自起訴狀繕本送達之翌日起至清償
    日止，按週年利率百分之五計算之利息，核屬無理由，應予
    駁回。原審據此為上訴人敗訴判決，並無違誤，上訴意旨指
    摘原判決不當，求予廢棄，並無理由，應予駁回。
七、據上論結：本件上訴為無理由，依民事訴訟法第436 條之1
    第3 項、第449 條第1 項、第78條，判決如主文。
中    華    民    國    98    年    9     月     2    日
                    民事鳳山分庭審判長法  官  楊富強
                                      法  官  何悅芳
                                      法  官  林意芳
上為正本係照原本作成。
本判決不得上訴。
中    華    民    國    98    年    9     月    22    日
                                      書記官  陸艷娣


司法院資訊處製作；財團法人民間司法改革基金會備份。
